臺灣板橋地方法院刑事判決　　　　　　　　　　　　　九十年度訴字第一八四三號
　　公　訴　人　臺灣板橋地方法院檢察署檢察官
　　被　　　告　乙○○
　　選任辯護人　杜英達律師
　　選任辯護人　吳文正律師
右列被告因贓物案件，經檢察官提起公訴（九十年度偵字第一三六二七、一六七六三
、一七七七三號），本院判決如左：
    主  文
乙○○無罪。
    理  由
一、公訴意旨略以共同被告寅○○分別於附表一所示時地竊取附表一所示之財物，將
    該等財物以低價販售予知情之乙○○，而乙○○自八十九年十、十一月間起，基
    於故買贓物之概括犯意，連續多次在台北縣永和市○○路一九一號之全成當鋪買
    受寅○○竊來之贓物，因認乙○○涉犯刑法第三百四十九條第一項連續故買贓物
    罪嫌。
二、按犯罪事實應依證據認定之，無證據不得推定其犯罪事實，又不能證明被告犯罪
    應諭知無罪之判決，刑事訴訟法第一百五十四條、第三百零一條第一項定有明文
    。而刑事訴訟法上所謂認定犯罪事實之證據，係指足以認定被告確有犯罪行為之
    積極證據而言，該項證據自須適於被告犯罪事實之認定，始得採為斷罪資料。事
    實之認定應憑證據，如未能發現相當證據或證據不足以證明，自不能以推測或擬
    制之方法，以為裁判基礎。且認定不利於被告之事實，須依積極證據，苟積極證
    據不足為不利於被告事實之認定時，即應為有利於被告之認定，更不必有何有利
    之證據。其認定犯罪事實所憑之證據，雖不以直接證據為限，間接證據亦包括在
    內；然而無論直接或間接證據，其為訴訟上之證明，須於通常一般之人均不致有
    所懷疑，而得確信其為真實之程度者，始得據為有罪之認定，倘其證明尚未達到
    此一程度，而有合理之懷疑存在時，即應為無罪之判決（最高法院三十年上字第
    八一六號、四十年台上字第八六號、七十六年台上字第四九八六號判例參照）。
三、訊據被告堅決否認犯行，辯稱共同被告寅○○僅合法典當過二次金項鍊，且均按
    典當作業規定開立當票，至於附表二所示之財物，係共同被告寅○○在為警查獲
    前一天分成二袋逕自置放在當鋪內，未得其同意，且更不知其袋內為何物或係是
    否贓物，並未故買該等財物；當天係共同被告寅○○先向其借款新台幣（下同）
    七千元等語。
四、公訴意旨認被告涉犯故買贓物罪嫌，無非係以寅○○供述所竊得之財物，交由被
    告典當十五、十六次之多，被告一開始不知係贓物，但從八十九年十月、十一月
    開始向被告典當，被告有問東西何來，有告訴被告是偷來的等語。又前揭典當物
    於典當時，被告既不向典當者詢問物品之來源，在無其他權利證明文件併同典當
    情況下，未產生前揭物品係來路不明贓物之認識，顯有違常情等語為據。
五、經查：
    １警方於九十年八月十三日在全成當鋪內查獲之物品，為如附表二所示之物，此
    為被告與共同被告寅○○供述屬實，並有證人即查獲之警方人員甲○○結證在案
    （見本院九十年十二月二十六日訊問筆錄），互核無誤，堪信實在。而該附表二
    所示之物，除部分物品確係被告竊盜而來之物，如被害人午○○所失竊之手錶一
    支、玉墜子一個、蟬型琉璃一個、辰○○失竊之手錶二支（其中一支未經起訴）
    、佛像金墜子五個、項鍊四條（其中三條未經起訴）、辛○○失竊之黑色項鍊二
    條、項鍊三條、巳○○失竊之相機一台、庚○○失竊之玉墜、馬型墜子各一個、
    金項鍊一條、壬○失竊手錶一只、林淑美失竊之手機二支、計算機二台、相機一
    台、Ｋ金戒指五只、Ｋ金項鍊九條、耳環五個、玉鐲子一只、玉珮四個、雨花石
    一個、珍珠一包、錢幣一百十三枚、丁○○失竊之相機一台、白Ｋ金項鍊三條、
    黃Ｋ金項鍊一條、鑽墜二個、己○○失竊之相機一台、盧明德失竊之釘槍一支（
    以下稱為Ａ物），為被告竊盜之物外，其餘如附表一所示之物（以下稱為Ｂ物）
    部分，綜觀全部卷宗內資料，均查無該等Ｂ物為警在全成當鋪內查獲之證據。再
    者，附表三所示之物（其中部分物品確為附表一被害人辛○○、丁○○、林淑美
    、卯○○、癸○○失竊之物品），則係在共同被告寅○○所駕駛之ＣＣ〡０七五
    九號自用小客車內查獲，此有卷附台北縣警察局永和分局扣押物品收據＼應扣押
    之物證明書乙紙足稽，且為共同被告寅○○供述屬實，則該等物品既非在全成當
    鋪內查獲，仍在共同被告寅○○持有中，顯非共同被告寅○○典當被告之物至明
    。是就附表一所示之物，除上述被害人午○○等人失竊之Ａ物外，其餘Ｂ物既非
    在全成當鋪內查獲，又遍查卷內所有資料，亦無被告故買共同被告寅○○竊盜Ｂ
    物之證據。是公訴人以被告多次故買共同被告寅○○所竊盜之Ｂ物，顯乏證據證
    明，殊難遽以推測被告確有多次故買該Ｂ物為實情。公訴意旨徒以共同被告寅○○前曾供稱多次出售贓物予被告云云，率認被告故買該等Ｂ贓物，為本院所不取
    。
    ２再者，被告固於九十年八月十二日因共同被告寅○○前往借款，經借得七千元
    後，嗣再將其中二包物品及空氣壓縮機一台（如附表二所示之物）置放在全成當
    鋪內，為被告坦白承認與共同被告寅○○供明在案，互核無誤，堪信實在。但查
    該附表二所示之物，除Ａ物品外，其餘物品（以下稱為Ｃ物）均乏證據證明係被
    告竊盜而來之物，而係共同被告寅○○之友人竊盜而來之物，寄藏置放在寅○○
    住處，此亦為本院在共同被告寅○○之判決所認定之事實（見卷附判決書），然
    此Ｃ物部分，並未據公訴人起訴被告故買該贓物，且起訴部分復係經本院判決認
    定為無罪（如後述），亦無裁判上一罪或實質上一罪之關係，本院自無權合併審
    究，併此說明。
    ３其次，共同被告寅○○在本院審理中供述，將附表二所示之物置放在全成當鋪
    內，係因其租用之小客車到期，原置放在該車內之物品，無處可堆置，遂前往全
    成當鋪向被告借款以供償還租車費用，並暫時借放該物品，並非典當予被告，被
    告並不知該等物品係贓物，且分成二包裝，置放在該當鋪內，被告不知其內裝何
    物等語（見本院九十一年五月二十二日審判筆錄）。亦核與被告辯稱附表二所示
    之物，係共同被告寅○○分成二包置放在當鋪內，並不知該二包內裝為何物，更
    不知係竊盜而來之物等情，大致相符。依常情倘被告多次故買該附表二所示之物
    （含Ａ物部分），則被告理應會先後整理出售牟利，始合事理之常，但該等物品
    為警查獲時，仍係完整未打開整理或出售該等物品，而係原包裝置放當鋪內。準
    此，殊難推測認定被告有多次故買該等贓物。況且附表三所示之物（特別係其中
    部分為附表一所示之部分被害人失竊之物），為共同被告寅○○持有中，並非係
    被告持有，更顯難認定被告有故買該等物品。
    ４又被告既係同一天由共同被告寅○○包裝該等Ａ物品置放當鋪內，而該等物品
    復未經打開整理，則被告豈會知悉該等物品係屬竊盜而來之物品，而共同被告復
    供稱並未告知被告係竊盜之物置放該處（見同上本院筆錄），並無證據證明被告
    明知該等物品為贓物，被告既不知係屬贓物，則核與故買或寄藏贓物罪行之構成
    要件不符，殊難認被告所為成立故買或寄藏贓物罪行。
    ５另被告同時置放全成當鋪內之物包含空氣壓縮機，而該機體積尚非小巧，依一
    般吾人社會經驗常情而言，顯難徒憑此認係明知為竊盜得來之物，而依卷內資料
    ，復查無其他積極之證據，足以證明此空氣壓縮機為共同被告寅○○所竊盜之物
    。是共同被告寅○○同時將該空氣壓縮機置放在全成當鋪內，被告豈會明知附表
    二所示之物係共同被告寅○○竊盜而來。因之，既乏證據足以證明被告明知係竊
    盜之物而故買附表一所示之物，更無證據足以證明被告明知該附表二所示之物係
    竊盜而來之物。此外，復查無其他積極之證據，足以證明被告有故買贓物或被告
    明知係贓物而寄藏之犯行。
    ６至於公訴意旨認共同被告寅○○供稱被告連續典當十五、六次之多，且自八十
    九年十、十一月開始典當，被告有問東西何來，有告訴被告是偷來的，且於典當
    時並無其他權利證明文件併同典當，因認被告明知上開物品係屬贓物云云。但查
    共同被告先後於警訊及偵審供述不一；況苟確有典當十五、六次之多，則其典當
    之明細如金額為何？亦應有其他證據資料，以為佐證，惟查均無相關積極證據資
    料，足以證明共同被告寅○○所述確屬實情。自不得徒憑共同被告寅○○之不確
    實之供述，遽以認定被告確有故買贓物十五、六次之事實；同理，共同被告寅○○供述典當十五、六次予被告，且自八十九年十月、十一月開始典當，有問東西
    何來，有告訴被告係偷來云云，亦乏證據足以佐證，自不可取；況依附表二所示
    之物，尚非屬高價值附有來源或品質或權利證明文件之一般物品，既乏來源或權
    利文件證明可言，是於典當時，豈會併同持來源證明或權利文件典當？是尚難徒
    憑無來源證明或權利文件，即率認被告明知該等物品係屬贓物。是公訴意旨前論
    ，亦為本院所不採，併此指明。
六、綜上，公訴人所舉被告涉嫌故買附表一所示之贓物事證，均未達於通常一般人均
    不至於有所懷疑，堪予確信其已臻真實之程度，尚有合理性之懷疑存在，致使無
    從為有罪之確信，且本院復查無其他積極之證明，足以證明被告確有明知為贓物
    而寄藏該等贓物之事證。雖被告否認犯罪，抗辯理由，亦無直接證據可證明確屬
    實情。然揆諸首開法條規定及說明，本案核屬不能積極證明被告犯罪，即應為無
    罪之諭知，以昭審慎。
據上論斷，應依刑事訴訟法第二百九十九條第一項前段、第三百零一條第一項前段，
判決如主文。
本案經檢察官曾文鐘到庭執行職務
中      華      民      國      九十一      年      七    月    十七    日
                                臺灣板橋地方法院刑事第一庭
                                    法  官    李  行  一
右正本證明與原本無異。
如不服本判決，應於判決送達後十日內，向本院提出上訴狀。
                                    書記官    鄔  維  玲
中      華      民      國      九十一      年      七    月    十九    日
附表一：（吳木盛涉嫌故買贓物表）
   編號                           犯罪型態
  ........................................................................
    １於民國八十九年九月三日中午十二時四十分許，在新店市○○街○段三一０巷
      口內，竊盜取癸○○車牌號碼ＣＬ六０八二號自用小客車內之皮夾一只及李珊
      珊之身份證一張。
    ２於九十年四月十六白天某時，侵入巳○○臺北市○○區○○街四九四巷十一號
      四樓住宅，竊取照相機一台。
    ３於九十年五月十五日白天某時，侵入午○○臺北市○○區○○街五００巷十二
      號四樓住宅，竊取手錶二只、玉墜子一個、蟬型琉璃一個。
    ４於九十年五月二十四日白天某時，侵入庚○○臺北縣永和市○○街七九號一樓
      住宅，竊取玉墜、馬型墜子各一個、金項鍊一條。
    ５於九十年三月三十一日白天某時，侵入丙○○臺北市○○區○○街四三二巷一
      四六號三樓住宅，竊取照相機一台、紀念幣一枚、手錶一只、珍珠項鍊一條、
      珍珠手鍊一條。
    ６於九十年六月一日白天某時，侵入辰○○臺北市○○區○○街四五０巷十弄四
      之四號住宅，竊取瑪瑙金鍊佛像及手鍊一條、泰國金佛像五個、兒童手錶二只
      。
    ７於九十年六月十八日白天某時，侵入子○○臺北市○○區○○街六００巷六二
      號四樓住宅，竊取手錶一只。
    ８於九十年六月二十七日白天某時，侵入丑○○臺北市○○區○○街四三二巷一
      四０號三樓住宅，竊取點睛品白鑽項鍊一個、數位相機一台、琉璃項鍊一條、
      紅寶石、象牙等物。
    ９於九十年七月八日白天某時，侵入己○○臺北縣永和市○○路○段十七巷六弄
      四號四樓住宅，竊取照相機一台。
    １０於九十年七月二十一日白天某時，侵入壬○臺北縣永和市○○路○段九六巷
        五號三樓住宅，竊取ＦＯＲＥＶＥＲ牌手錶一只、黃金戒指二只（已被典當
        ）。
    １１於九十年八月一日白天某時，侵入戊○○臺北縣永和市○○路○段一一二號
        三樓住宅，竊取手機二支、計算機二台、相機一台、Ｋ金戒指五只、Ｋ金項
        鍊九條、耳環五個、玉鐲子一只、玉珮四個、雨花石一個、金融卡一張、珍
        珠一包、錢幣一百十三枚等物。
    １２於九十年八月三日上午八時三十分前時分，在臺北縣永和市○○路三六０巷
        工地之建築物，竊取盧明德所有之釘槍一支。
    １３於九十年八月三日白天某時，侵入辛○○臺北縣永和市○○街三五號四樓住
        宅，竊取項鍊三條、黑石項鍊二條、塑膠箱子一個、鑰匙一串等物。
    １４於九十年八月十一日白天某時，侵入未○○台北縣土城市○○路二七八巷十
        七弄九號四樓住宅，竊取健保卡一張、信用卡一張、男戒一只、貓眼項鍊一
        條等物。
    １５於九十年八月十二日上午時分，侵入卯○○臺北縣永和市○○路○段五四巷
        三號三樓住宅，竊取手機一支、隨身聽一台、鑰匙三支、新臺幣（下同）五
        仟五佰五拾元、禮券、入場券、名單各一張等物。
    １６於九十年八月十二日下午時分（日間），侵入丁○○臺北市○○區○○街一
        ０四巷五號四樓住處，竊取電腦一台、螢幕機一台、翡翠鑽項鍊一條、珍珠
        項鍊一個、珍珠耳環一個、黃金戒指五個、白Ｋ金項鍊三條、黃Ｋ金項鍊一
        條、鑽墜二個、白Ｋ金戒指一只、十八Ｋ鑽玉戒指一只、珍珠項鍊三條、飾
        品四十六個、裝飾布袋一個、照相機一台、身分證、健保卡、貴賓卡、掛號
        證各一張等物。
